臺灣臺中地方法院交通事件裁定　　　 100年度交聲字第3276號
原處分機關　交通部公路總局臺中區監理所
異　議　人
即受處分人　連崇博
上列異議人即受處分人因違反道路交通管理處罰條例案件，對於
交通部公路總局臺中區監理所民國100 年12月5 日所為之處分（
中監違字第裁60-GF0000000號裁決書）聲明異議，本院裁定如下
：
    主  文
原處分撤銷。
連崇博汽車駕駛人，駕駛汽車經測試檢定酒精濃度超過規定標準
，處罰鍰新臺幣壹萬玖仟伍佰元，吊扣小型車駕駛執照壹年，並
應接受道路交通安全講習。
    理  由
一、原處分機關略以：異議人即受處分人連崇博（下稱受處分人
    ）駕駛車牌號碼5R-9088 號自小客車，於民國100 年3 月13
    日0 時55分許，在臺中市○○區○○路與華美西街口處，因
    「酒後駕車肇事，經警酒測值0.25mg/l（有受傷）」之違規
    ，經臺中市政府警察局第六分局何安派出所依違反道路交通
    管理處罰條例第35條第1 項第1 款規定，掣開中市警交字第
    GF0000000 號舉發違反道路交通管理事件通知單舉發。原處
    分機關遂於100 年12月5 日以中監違字第裁60-GF0000000號
    裁決書，裁處受處分人罰鍰新臺幣（下同）19,500元，吊扣
    駕駛執照24個月，並應參加道路安全講習，逾期則依裁決書
    處罰主文規定裁處等語。
二、異議意旨略以：員警處理交通事故，為業績開立罰緩，感到
    非常不服。當晚伊確實喝了1 瓶臺灣啤酒鋁罐，惟不能就此
    斷定已達不能安全駕駛動力交通工具之程度而肇事。事故發
    生原因為伊駕車行經臺中市○○○街與太原路口時，江進福
    騎乘機車撞上伊自小客車左後方而受傷，並非伊不能安全駕
    駛。又伊於偵訊時已陳述經過，經檢察官為不起訴處分，惟
    原處分機關仍予以裁罰等語。
三、按汽車駕駛人，駕駛汽車經測試檢定有酒精濃度超過規定標
    準者，處15,000元以上60,000元以下罰鍰，並當場移置保管
    該汽車及吊扣其駕駛執照1 年；因而肇事致人受傷者，並吊
    扣駕駛執照2 年；致人重傷或死亡者，吊銷其駕駛執照，並
    不得再考領。汽車駕駛人，有第35條第1 項規定之酒後駕車
    情形，應接受道路交通安全講習。又按汽車駕駛人有飲酒後
    其吐氣所含酒精成份超過每公升0.25毫克以上者，不得駕車
    。道路交通管理處罰條例第35條第1 項第1 款、第24條第1
    項第2 款及道路交通安全規則第114 條第2 款分別定有明文
    。而前開規定意旨，無非係為保障相關用路人之安全，避免
    在汽車駕駛人飲酒後注意能力降低之情況下駕駛汽車肇生公
    共危險。故汽車駕駛人如飲酒後駕駛汽車，其酒精濃度超過
    規定之標準者，立法者認其酒後駕車之行為已足危及公共安
    全，遂以上開法律規定處以罰鍰及吊扣駕照，並就其是否因
    此肇事致人受傷或死亡，另予加重處罰。而參諸刑法上之公
    共危險罪，以不能安全駕駛為要件，必酒駕與肇事間存有因
    果關係，始足以認定構成公共危險罪責，同理，上開道路交
    通管理處罰條例第35條第1 項第1 款之「因而肇事致人受傷
    」之規定，亦應作相同解釋。是關於前開「肇事致人受傷或
    死亡」之規定，當係指因飲用酒類酒精濃度超過規定標準而
    駕車肇事致人受傷或死亡者，亦即該肇事致人受傷或死亡之
    事實，乃因汽車駕駛人酒後駕駛車輛所致，且二者間有相當
    因果關係（臺灣高等法院96年度交抗字第104 號交通事件裁
    定參照）。又法院受理交通事件，準用刑事訴訟法之規定，
    道路交通管理處罰條例第89條前段定有明文。而按刑事訴訟
    法第154 條第2 項、第301 條第1 項分別明定犯罪事實應依
    證據認定之，無證據不得認定犯罪事實，又不能證明被告犯
    罪者，法院應諭知無罪之判決。再按認定犯罪事實所憑之證
    據，雖不以直接證據為限，間接證據亦包括在內，然而無論
    直接或間接證據，其為訴訟上之證明，須於通常一般之人均
    不致有所懷疑，而得確信其為真實之程度者，始得據為有罪
    之認定，倘其證明尚未達到此一程度，而有合理之懷疑存在
    以致事實審法院無從取得有罪之確信時，即應由法院為諭知
    被告無罪之判決，最高法院著有76年臺上字第4986號判例可
    資參照。
四、經查：
  (一)受處分人於100 年3 月12日20時30分許，在臺中市○區○○
    路一段394 號住處旁之某小吃店內飲用酒類至同日20時40分
    許，於同日21時許駕駛車號5R-9088 號自小客車沿臺中市○
    ○○街由北向南方向行駛，於23時許行至臺中市○○區○○
    路一段與華美西街交岔路口時，適江進福騎乘車號UAH-580
    號輕型機車，行經該交岔路口時，不慎以其輕型機車前車頭
    ，與受處分人駕駛之上開自小客車左側車身發生碰撞，江進
    福因而人車倒地，並受有右鎖骨閉鎖性骨折、手挫傷等傷害
    。警方據報到場處理，於翌日（即13日）0 時55分許，測得
    受處分人吐氣所含酒精濃度每公升達0.25毫克，遂以中市警
    交字第60-GF0000000號違反道路交通管理事件通知單予以舉
    發等情，為受處分人所是認，並有上開舉發違反道路交通管
    理事件通知單、道路交通事故訪談紀錄表、當事人酒精測定
    紀錄表、道路交通事故現場圖、調查報告表(一)、(二)等資料在
    卷可稽，此部分事實，堪以認定。又人體內酒精含量由開始
    飲酒時之0 ％，依飲酒量漸漸累積增加，在完成飲酒時體內
    酒精含量達到最高，隨後依代謝率逐漸代謝，而人體內酒精
    含量倒推計算代謝率，依交通部運輸研究所於77年8 月間對
    國人進行實驗研究指出，約為每小時每公升0.0628毫克（見
    中央警察大學交通學系陳高村著「吐氣中酒精含量倒推計算
    過程」一文）。而本件受處分人酒後於100 年3 月21日21時
    許，即駕駛上開自小客車上路，直至翌日凌晨0 時55時許遭
    警施以酒測，測得呼氣酒精濃度仍高達每公升0.25毫克，則
    受處分人酒後駕車至酒測之時間相距達3 小時55分鐘（約3.
    9167小時），依前揭國人體內酒精含量之代謝率計算，受處
    分人於駕駛時之呼氣酒精濃度應為每公升0.00000000毫克（
    計算式：0.25mg/l+0 .0628mg/l×3.9167hr＝0.00000000mg
    /l），足認受處分人已違反汽車駕駛人飲用酒類後之吐氣所
    含酒精濃度超過每公升0.25毫克者不得駕車之規定。至刑法
    第185 條之3 所稱「不能安全駕駛」係參考德國、美國之標
    準，對於呼氣已達每公升0.55毫克（0.55mg/l）或血液濃度
    達0.11％以上，肇事率為一般正常人之10倍，應認已達「不
    能安全駕駛」之標準（法務部88年5 月18日88年度法檢字第
    1669號函參照），此與上揭道路交通安全規則第114 條第2
    款及道路交通管理處罰條例第35條第1 項第1 款之酒精濃度
    標準不同。是臺灣臺中地方法院檢察署檢察官雖以受處分人
    駕駛上開自小客車時之呼氣酒精濃度未達0.55毫克，而對受
    處分人為不起訴處分。惟受處分人於100 年3 月12日21時許
    ，呼氣酒精濃度經推算達每公升0.00000000毫克，已逾每公
    升0.25毫克，依法不得駕車，則其仍駕車行駛在道路之行為
    ，已違反道路交通安全規則第114 條第2 款規定，原處分機
    關援引首揭規定裁罰，尚非無據。
  (二)原處分關於吊扣駕駛執照24個月部分，無非係以前揭舉發通
    知單所載違規事實為其依據，然依前揭說明，法院就道路交
    通案件聲明異議之處理，認定受處分人道路交通違規之事實
    ，準用刑事訴訟法證據章規定之結果，仍應依積極證據認定
    之，不得僅憑警察機關員警逕行開立之舉發違反道路交通管
    理事件通知單，即推定受處分人前開酒後駕車與肇事致人受
    傷具有相當因果關係。查本件受處分人於100 年3 月12日21
    時許駕車時之酒測值經推算達每公升0.00000000毫克，超過
    規定標準之每公升0.25毫克，然尚未達到依據科學數據統計
    結果認定，需達每公升0.55毫克始屬不能安全駕駛之標準。
    又依證人即臺中市政府警察局第六分局警員李鴻坤於受處分
    人肇事後所製作之刑法第185 之3 查獲後測試觀察職務報告
    ，僅表示「駕駛過程，因有【不能安全駕駛】駕駛上過失，
    而肇事，顯然非於正常駕駛狀態下肇事」，並未具體描述受
    處分人於查獲後之精神狀況。而證人李鴻坤製作之汽機車駕
    駛人酒後生理協調平衡紀錄檢測表，其對受處分人進行5 項
    生理協調平衡檢測，僅有「閉雙眼，30秒內朗誦阿拉伯數字
    ，由1001至1030」測試部分不合格，其餘4 項測試皆為合格
    ；再參以證人李鴻坤於偵訊時證稱：「我處理車禍事故時，
    受處分人談吐正常，沒有發酒瘋」等語，有偵訊筆錄在卷。
    依此，警員李鴻坤據報到場處理本件車禍事故時，受處分人
    之談吐正常，並未因酒精影響其言行，復經員警以具體檢測
    標準，測試受處分人酒後之生理協調平衡狀況，亦僅有1 項
    不合格。是依現存事證，難認受處分人已因服用酒類而達不
    能安全駕駛動力交通工具之程度，本院亦難僅因其駕車與江
    進福騎乘之輕型機車發生車禍，即以事故發生之結果，反推
    受處分人無法安全駕駛動力交通工具。基此，本件雖足認受
    處分人有「酒後駕車」之違規行為，但無其他積極證據足以
    推論本件車禍事故之發生，係肇因於受處分人酒後注意力減
    弱，本諸罪疑唯輕之法則，自應為有利於受處分人之認定。
    則原處分機關逕以受處分人酒精濃度超過規定標準因而肇事
    致人受傷，而對其裁處吊扣駕駛執照24個月之處分，於法即
    有未合。
  (三)綜上所述，原處分機關以受處分人有酒精濃度超過標準之行
    為，依違反道路交通管理處罰條例第35條第1 項第1 款、第
    24條第1 項第2 款及違反道路交通管理事件統一裁罰標準表
    等規定，裁處受處分人罰緩19,500元及施以道安講習部分，
    於法並無不合，受處分人此部分為無理由。又原處分機關未
    審酌受處分人酒後駕車與肇事致人受傷間之因果關係，逕為
    吊扣駕駛執照24個月部分之處分，難認允當，其酒後駕車違
    規部分，應僅吊扣普通駕駛執照1 年，方屬適當。而本件酒
    後駕車為一個違規行為，罰緩、吊扣處分及施以道路安全講
    習部分無從區分，原處分既有上揭違誤，應由本院將原處分
    撤銷，改諭知如主文第2 項所示，以資適法。
據上論斷，應依道路交通管理處罰條例第87條第2 項，道路交通
事件處理辦法第19條前段，裁定如主文。
中    華    民    國   100    年    12    月    30    日
                        交通法庭  法  官  柯志民
以上正本證明與原本無異。
如不服本裁定，應於收受送達後5日內向本院提出抗告狀。（應
附繕本）
                                  書記官  鄭晉發
中    華    民    國   100    年    12    月    30    日